【裁判字號】    92,易,207
【裁判日期】    920324
【裁判案由】    妨害自由等
【裁判全文】
臺灣板橋地方法院刑事判決                          九十二年度易字第二七號
    公  訴  人  臺灣板橋地方法院檢察署檢察官
    被      告  丙○○
                乙○○
右列被告因重利等案件，經檢察官提起公訴 (九十一年度偵字第一０六四三號)，本
院判決如左：
    主  文
丙○○連續乘他人急迫，貸以金錢，而取得與原本顯不相當之重利，處有期徒刑肆月
，如易科罰金，以參佰元折算壹日；又共同以加害生命之事，恐嚇他人致生危害於安
全，處有期徒刑參月，如易科罰金，以參佰元折算壹日。應執行有期徒刑伍月，如易
科罰金，以參佰元折算壹日。
乙○○共同以加害生命之事，恐嚇他人致生危害於安全，處有期徒刑參月，如易科罰
金，以參佰元折算壹日。被訴重利部分無罪。
    事  實
一、緣甲○○因於民國八十九年間沈迷賭博，積欠高額賭債，需款孔急，經由友人丁○○處得悉丙○○可借貸款項，遂透過丁○○與丙○○聯繫，嗣丙○○即乘甲○○急需貸以金錢之際，基於概括犯意，先於八十九年間不詳時日，在臺北縣中和
    市○○路二五九巷四十一號三樓丁○○住處，借款新臺幣（下同）十萬元予甲○○，交款時並預先扣除利息一萬元，雙方並約定每十日應繳付利息一萬元，而向
    其收取與原本顯不相當之月息三十分之重利，甲○○嗣並依約按期繳還。繼於九
    十年十月十五日十五時許，甲○○再度透過丁○○向丙○○借款十五萬元，丙○○復基於同前犯意，在臺北縣中和市○○路與景興路口，借款十五萬元予甲○○
    ，亦先行扣除利息一萬五千元，並約定每十日應繳付一萬五千元之利息予丙○○
    ，甲○○先後繳付二次利息共三萬元後即無力支付，迭經丙○○催討，仍未償還
    ，丙○○乃與其同居男友乙○○共同基於恐嚇之犯意，打電話予丁○○委其轉告
    甲○○，恐嚇稱：「如再不還錢，就要叫人把甲○○帶到山上去處理掉」等語，
    致甲○○因而心生畏懼，而生危害於其安全。甲○○因畏懼且屆時並無力繳納款
    項，乃報警處理。
二、案經臺北縣警察局中和分局報請臺灣板橋地方法院檢察署檢察官偵查起訴。
    理  由
甲、有罪部分：
一、訊據被告丙○○及乙○○均矢口否認有何重利、恐嚇犯行，被告丙○○辯稱：伊
    於九十年十月間接獲丁○○來電告知甲○○向她借票，欲軋票款，擬向伊借十五
    萬元，伊回稱幫她湊湊看，嗣湊足了十三萬五千元，她即叫伊拿去中和市○○街
    與景安街口交給甲○○，伊係借款予丁○○，而非甲○○，且僅借此一次，亦未
    向渠收取利息，其後亦與甲○○相約多次，惟渠均沒有還錢，並無所謂收取重利
    及恐嚇犯行云云，被告乙○○辯稱：伊與丁○○及甲○○均不認識，僅係替丙○○向甲○○收錢，並無恐嚇甲○○云云。經查，被告丙○○前開重利犯行，業據
    證人甲○○於偵查中先稱：「有向丙○○借二次，第一次十萬元是伊向丁○○詢
    問是否有地方借錢，由丁○○介紹丙○○借給伊，在丁○○家中拿的，十萬元只
    拿九萬元，且拿了十幾萬的利息，第二次借十五萬，拿了十三萬五千元，地點不
    清楚」（參見偵查卷第七十九頁背面）、於審理中證稱：「有的，伊借二次，第
    一次借十萬元，時間忘記了，大約在九十年初（嗣於九十二年三月十日庭訊中改
    稱大約在八十九年借錢的，因為二次借錢是不同年等語）的時候借的，利息是十
    萬元，每十天約一萬元，總共還了利息約有十二萬元，當時伊等都沒有寫收據，
    第二次借錢是在九十年十月十五日左右，當時是伊自己打電話給丁○○問她說誰
    有錢可以借伊，結果她說叫伊等十分鐘，結果丁○○就打電話跟伊講，叫伊到中
    和市○○路與宜安路口，當時是丙○○拿了十三萬五千元來，裡面還有假鈔一千
    元，伊還把一千元退還給他，我是付二期利息之後就沒有再支付利息了，因為她
    一直催我要還錢，結果我就與丁○○說我現在沒有錢，要約丙○○與他先生出面
    談，現在沒有辦法還錢的事情」等語（參見本院九十二年二月十九日訊問筆錄）
    ，核與證人丁○○於偵查中所證：「有介紹甲○○向丙○○借錢，共借二次，第
    二次在景安路與景興街口，第一次在景平路二五九巷四一號三樓，應該是這二個
    地點，第一次借十萬元，第二次十五萬元」（參見偵查卷第七十八頁背面）、於
    審理中證稱：「甲○○總共向丙○○借錢借過次兩次，第一次是十萬元，時間好
    像在八十九年的時候，第二次十五萬元就是九十年九月十五日的時間。第一次借
    的錢，已經還完了，第一次並沒有事情，第二次就是因為利息沒有按時給付，對
    方一直催著要錢，才會發生這件事情」等語（參見本院同前訊問筆錄）相符，質
    之被告丙○○亦不否認於九十年十月十五日交付十三萬五千元予甲○○，衡情苟
    如其所辯係丁○○向伊借款云云，何以其要將現款交付予甲○○，並於事後多次
    與甲○○相約取款？且其於偵查中亦曾自承：係借款予甲○○等語，嗣雖翻異前
    供，否認此節無非卸責之詞，自不足採，則其重利犯行，堪以認定。至公訴人雖
    認被告丙○○係於九十年十月間之不詳日期借款十萬元予甲○○云云，惟遍查全
    卷，均查無證人甲○○、丁○○如上之指訴，迄於本院審理中，證人甲○○與丁○○則一致證述第一次借款時間大約為八十九年間等語，是自應以渠等於本院審
    理中所述之借款時間為據，是公訴人所認尚有誤會，附此敘明。另被告丙○○與
    乙○○共同恐嚇犯行，亦據證人甲○○指稱：「丙○○與乙○○有打電話來說：
    『要趕快還錢，若不還要叫人來』，當時心中害怕」等語，證人丁○○則證稱：
    「．．，因為甲○○都沒有給她利息，所以她打電話給伊說限定甲○○在隔天晚
    上七點之前要跟她連絡，否則要將她載到山上」等語，是證人與被告等均無怨隙
    ，衡情苟非無其事，則渠等自無共同設詞誣陷之必要，是被告等所辯並無恐嚇乙
    事云云，亦係圖卸之詞，其等共同恐嚇犯行亦堪認定，從而，罪證明確，被告犯
    行堪以認定。
二、核被告丙○○、乙○○所為，係犯刑法第三百零五條之以加害生命之事恐嚇他人
    致生危害於安全罪。被告丙○○另犯刑法第三百四十四條之乘他人急迫而取得與
    原本顯不相當之重利罪。又被告等就所犯恐嚇罪彼此間有犯意之聯絡及行為之分
    擔，均為共同正犯。又被告丙○○先後二次以相同之計息方式借款予甲○○，則
    其所為，時間緊接，所犯罪名相同，顯係出於概括之犯意為之，為連續犯，爰依
    刑法第五十六條之規定就所犯重利部分以一罪論，並加重其刑。又被告丙○○所
    犯上開二罪，其犯意各別，罪名互異，應予分論併罰。爰審酌被告等之品行、素
    行、犯罪之目的、手段、所生危害、犯後態度暨其他一切情狀，分別量處如主文
    所示之刑，並就被告丙○○部分定其應執行之刑及均諭知易科罰金之折算標準。
乙、無罪部分：
一、公訴意旨另以：被告乙○○與被告丙○○共同基於概括犯意，於前開時地，乘甲○○急迫之際，連續二次貸以金錢，而收取與原本顯不相當之重利，認被告乙○○亦涉犯乘他人急迫而取得與原本顯不相當之重利罪云云。
二、惟按犯罪事實應依證據認定之，無證據不得推定其犯罪事實，又不能證明被告犯
    罪者，應諭知無罪之判決，刑事訴訟法第一百五十四條、第三百零一條第一項定
    有明文。所謂認定犯罪事實之證據，係指足以認定被告確有犯罪行為之積極證據
    而言，該項證據自須適合於被告犯罪事實認定，始得採為斷罪資料。又苟未能發
    現相當證據，或證據不足以證明，自不能以推測或擬制之方法，以為裁判基礎，
    亦分別有最高法院二十九年度上字第三一０五號及同院四十年度台上字第八六號
    判例意旨可資參照。
三、訊據被告乙○○堅決否認與丙○○共同借款予甲○○，並收取重利等情，辯稱：
    係丙○○叫伊去幫她收錢，始與甲○○相約在中和土地銀行前收款等語。經查，
    迭據證人甲○○、丁○○於偵審中均一致證稱：係丙○○借款予甲○○的等語，
    證人甲○○復證稱：之前十萬元的利息伊都是拿去孫小姐家，再由她轉交給丙○○等語（參見本院同前訊問筆錄），是被告乙○○雖於甲○○第二次借款時，出
    面收取利息，並於其未依約繳付利息時，與被告丙○○共同出言恐嚇催討債務，
    惟尚乏事證足認渠於丙○○放款予甲○○之初，即與丙○○基於共同之犯意聯絡
    而收取重利，則其所辯並無未丙○○共同放款等語，尚有所據，堪以採信，此外
    復查並無其他積極證據足資認定被告乙○○有被訴重利之犯行，爰依法為無罪之
    諭知。
據上論斷，應依刑事訴訟法第二百九十九條第一項前段、第三百零一條第一項，刑法
第二十八條、第五十六條、第三百四十四條、第三百零五條、第四十一條第一項前段
、第五十一條第五款，罰金罰鍰提高標準條例第一條前段、第二條，判決如主文。
本案經檢察官高智美到庭執行職務。
中      華      民      國    九十二    年      三      月    二十四    日
                                      臺灣板橋地方法院刑事第六庭
                                          法  官  徐   蘭   萍
右正本證明與原本無異。
如不服本判決，應於判決送達後十日內，向本院提出上訴狀。
                                          書記官  莊   川   億
中      華      民      國    九十二    年      三      月    二十六    日
附錄本案論罪科刑法條全文：
刑法第三百四十四條
乘他人急迫、輕率或無經驗，貸以金錢或其他物品，而取得與原本顯不相當之重利者
，處一年以下有期徒刑、拘役或科或併科一千元以下罰金。
刑法第三百零五條
以加害生命、身體、自由、名譽、財產之事恐嚇他人，致生危害於安全者，處二年以
下有期徒刑、拘役或三百元以下罰金。


司法院資訊處製作；財團法人民間司法改革基金會備份。
